【裁判字號】    94,交聲,1107
【裁判日期】    950522
【裁判案由】    違反道路交通管理處罰條例聲明異議
【裁判全文】
臺灣臺北地方法院交通事件裁定        94年度交聲字第1107號
原處分機關  臺北市交通事件裁決所
異  議  人
即受處分人  甲○○
代  理  人  乙○○
上列受處分人因違反道路交通管理處罰條例案件，對於臺北市交
通事件裁決所於中華民國94年10月20日所為之處分（原處分案號
：北市裁二字第裁22-Z00000000號），聲明異議，本院裁定如下
：
    主  文
異議駁回。
    理  由
一、按「汽車行駛高速公路，應依速限標誌指示」，高速公路交
    通管制規則第5條第1項前段定有明文。汽車行駛於高速公路
    ，而不遵管制之規定者，處汽車駕駛人新台幣（以下同）3,
    000元以上6,000元以下罰鍰，道路交通管理處罰條例第33條
    第1項有明文規定；又汽車駕駛人，違反道路交通管理處罰
    條例第33條第1項規定者，除應依該條所規定之罰鍰處罰外
    ，並予記違規點數1點，道路交通管理處罰條例第63條第1項
    第1款亦有明文。次按行為人有本條例之情形者，應填製舉
    發違反道路交通管理事件通知單，並於被通知人欄予以勾記
    ，其通知聯依下列規定辦理：一、…拒絕簽章者，並記明其
    事由，視為已收受…，違反道路交通管理事件統一裁罰基準
    及處理細則第11條第1項第1款中段所明定。
二、查本件原處分機關以異議人即受處分人甲○○於民國94年3
    月9日15時30分許，駕駛車牌號碼6A-5549號自用小客車，途
    經國道1號公路南向154公里處時，該處路段速限為100公里
    ，受處分人竟以118公里之速度超速行駛，而為內政部警政
    署國道公路警察局第3警察隊警員呂永河、陳科宏二人以雷
    達測速器測得超速，確定該車超速後，予以攔停舉發。惟受
    處分人拒絕簽名，經舉發警員記明其事由後完成舉發，受處
    分人於逾應到案期限（94年3月24日前）30日以上之同年8月
    16日向原處分機關提出申訴，經原處分機關請原舉發單位調
    查結果，仍認受原處分人有前開違規行為，原處分機關乃依
    法裁處異議人罰鍰6,000元，並依同條例第63條第1項（漏載
    第1款）之規定，併記違規點數1點，此有內政部警政署國道
    公路警察局舉發違反道路交通管理事件通知單（公警局交字
    第Z00000000號）、交通違規案件申訴書、內政部警政署國
    道公路警察局第3警察隊94年9月5日書函、原處分機關違反
    道路交通管理事件裁決書及其送達證書各1件在卷可憑。
三、異議意旨略以：舉發警員明知其當時係3部車同行，且其係
    尾隨在後，其當時與前車同仁均維持在100公里以下，於依
    警員指示停車後，其當時即有表明上情，惟該警員表示已攔
    下，就必須開單，如有異議，可申訴，其無奈乃於該舉發通
    知單收受通知聯者簽章欄註明：「3部車同行，我尾隨在後
    再轉到右側車道」，該警員即謂受處分人拒簽名，惟其於舉
    發通知單上除書寫上開文字外，並有簽「助」字，並未拒絕
    簽名，為此聲明異議等語。
四、經查：
  (一)受處分人並不否認有於上揭時地，駕駛車牌號碼為6A-5549
    號自用小客車，行駛於國道1號高速公路南向中線車道154公
    里處，該路段速限為時速100公里，以時速118公里之速度超
    速行駛，經內政部警政署國道公路警察局第3警察隊執勤警
    員陳科宏、呂永河以雷射測速器測定超速後予以攔停，並當
    場以公警局交字第Z00000000號違反道路交通管理事件通知
    單（下稱通知單）舉發等事實，惟否認有何違反道路交通管
    理處罰條例之行為。
  (二)惟查證人即執勤舉發受處分人違規超速之警員呂永河到庭結
    證稱：當時我與陳科宏在南下154公里避車彎處執勤，陳科
    宏是以雷射測速器往前227公尺處，測到6A-5549號自用小客
    車時速為118公里，而當地速限是100公里，當時其看到6A-5
    549號自用小客車前後有車輛，並無併行，是陳科宏表示該
    車有超速情形，其才做手勢將該車攔下並開單等語；另位執
    勤舉發受處分人違規超速之警員陳科宏到庭亦結證稱：當天
    我們是在國道1號南下154公里避車彎處執勤，我們是面向來
    車逐一偵測，雷射測速器一按下，測速結果就出來，如果穩
    定性好的話，不要晃動，一秒以內就可以測得，當時6A-554
    9號車的前、後車距都很大，我瞄準227公尺遠的距離，以紅
    點朝向6A-5549號車頭做偵測，測得該車有超速，就放下雷
    射測速器，盯著該車並示意駕駛人停車，並出示雷射測速器
    測速結果給受處分人看，雷射測速器螢幕上會顯示車速及測
    距，且取締違規有10公里的寬容值，如果前車時速是110公
    里的話，我們不會舉發前車違規，而受處分人車子時速為11
    8公里，與前車的速差僅約8公里，受處分人可能感覺不到有
    超速等語明確，證人陳科宏並提出現場圖、雷射測速器之認
    證書、實驗室及野外鑑測報告影本件各1件為證。按高速公
    路執行交通勤務之警員均係受有正規訓練之專業人員，依證
    人呂永河、陳科宏之證詞，受處分人係為警依據「雷射偵測
    器」測定速度，認定超速後，再依法攔停舉發，觀之證人上
    揭證詞合於情理，且衡之證人呂永河、陳科宏為執行高速公
    路交通勤務之警員，與受處分人並無任何身分利害業務關係
    或嫌隙，當無甘冒觸犯偽證罪責，故意構詞誣陷受處分人之
    理，是證人所證堪認屬實，受處分人所辯警員舉發有誤云云
    ，尚難遽採。
五、綜上所述，受處分人駕駛之車號6A-5549號自用小客車，於
    上揭時、地有在高速公路超速行駛之違規事實，洵堪認定。
    受處分人經警當場予以攔停，於舉發通知單收受通知聯者簽
    章欄內註記：「三部車同行我尾隨在後再轉到右側車道」、
    「助」等語後，已合法收受該通知單，受處分人未於應到案
    日期前，前往指定處所聽候裁決且繳納罰鍰結案或陳述意見
    ，是原處分機關據以援引前揭規定，裁處抗告人罰鍰6,000
    元，並記違規點數1點，於法並無違誤，本件異議為無理由
    ，應予駁回。
六、據上論斷，依道路交通案件處理辦法第19條，裁定如主文。
中    華    民    國    95    年    5     月    22    日
                              交通法庭法  官  陳慧萍
以上正本證明與原本無異
如不服本裁定應於送達後5日內向本院提出抗告狀
                                      書記官  何適熹
中    華    民    國    95    年    5     月    23    日


司法院資訊處製作；財團法人民間司法改革基金會備份。
